【裁判字號】    97,訴,758
【裁判日期】    970731
【裁判案由】    返還不當得利
【裁判全文】
臺灣士林地方法院民事判決               97年度訴字第758號
原      告  甲○○○
被      告  丙○○
訴訟代理人  乙○○
上列當事人間返還不當得利事件，本院於民國97年7 月23日言詞
辯論終結，判決如下：
    主  文
原告之訴駁回。
訴訟費用新臺幣伍仟捌佰肆拾元由原告負擔。
    事實及理由
壹、程序方面：
    按「因侵權行為涉訟者，得由行為地之法院管轄。」「被告
    住所、不動產所在地、侵權行為地或其他據以定管轄法院之
    地，跨連或散在數法院管轄區域內者，各該法院俱有管轄權
    。」民事訴訟法第15條第1 項、第21條定有明文。查本件被
    告住所地非在本院轄區，被告乃抗辯本院無管轄權。惟原告
    依不當得利及侵權行為之法律關係提起本件訴訟，並主張侵
    權行為地包括臺北市南港區○○○路○ 段194 號4 樓住處，
    依前揭規定，本院有管轄權，合先敘明。
貳、實體方面：
一、本件原告起訴主張：原告於民國96年7 月5 日接到詐騙中獎
    港幣132 萬元之手機簡訊，原告原不予理會，至96年10月17
    日再接獲電話告知原告中獎，要求原告匯付54萬元港台稅款
    ，原告不疑有他，乃於96年10月17日匯付54萬元至被告設於
    第一商業銀行景美簡易型分行之帳號0000000000號帳戶內（
    以下簡稱系爭帳戶），嗣後未接到回音，始知受騙，爰依侵
    權行為及不當得利之法律關係，訴請被告賠償54萬元等語，
    並聲明：被告應給付原告54萬元。
二、被告則以：被告未曾開立系爭帳戶，實係被告遺失身分證，
    遭人冒用開戶，被告並未受有不法利益等語置辯，並聲明：
    原告之訴駁回。
三、本件經本院依民事訴訟法第271 條之1 準用同法第270 條之
    1 第1 項第3 款規定，整理並協議簡化爭點及不爭執點如下
    （本院97年7 月23日言詞辯論筆錄）：
  (一)兩造不爭執之事實：
    1.原告於96年10月17日匯付54萬元至第一商業銀行景美簡易
      型分行帳號00000000000 號、戶名丙○○之帳戶內（第9
      頁）。
    2.上開帳戶於96年9 月26日開戶，96年10月18日結清（第21
      頁）。
  (二)兩造爭執要旨：
    1.系爭帳戶是否為被告所開立？
    2.被告對原告是否有詐騙行為？是否收受原告54萬元？原告
      得否請求返還？
四、茲就上述爭點，析述本院得心證之理由如下：
  (一)系爭帳戶非被告所開立：
    原告主張其遭電話詐騙中獎，依指示於96年10月17日匯付54
    萬元至第一商業銀行景美簡易型分行帳號00000000000 號、
    戶名丙○○之帳戶內之事實，固據其提出匯出匯款回條影本
    為證，並為被告所不爭執。惟查，經本院向第一商業銀行景
    美分行調取系爭帳戶開戶印鑑卡（第17頁）、各類存款開戶
    暨往來業務項目申請書（第18頁至第19頁）、存款明細分類
    帳（第21頁）等資料，系爭帳戶開戶人所檢附之「丙○○」
    身分證影本（第20頁），其上照片與96年11月6 日96年11月
    12日、97年6 月19日至臺北市政府警察局文山第二分局景美
    派出所接受警訊（第46頁至第47頁）、於本院97年7 月23日
    言詞辯論期日到庭並提出身分證之丙○○，五官樣貌均不相
    同，顯非同一人。復查，上開開戶印鑑卡及申請書上之「丙
    ○○」署押（第17頁、第19頁），與被告於96年11月6 日、
    96年11月12日、97年6 月19日於警訊筆錄（第28頁、第31頁
    、第34頁）、於97年7 月23日於本院當庭書寫之筆跡（第58
    頁），以肉眼審視觀察，二者運筆轉折、氣韻神態難認為同
    一，此有第一商業銀行景美分行於97年6 月23日一景美字第
    00042 號函檢送之資料（第16頁至第21頁）、臺北市政府警
    察局文山第二分局97年6 月23日北市警文二刑字第09731103
    600 號函送之報案資料（第24頁至第47頁）在卷足佐。綜上
    ，應認系爭帳戶之開戶資料形式上並非真正，96年9 月26日
    至第一商業銀行開立系爭帳戶並前往提領結清帳戶內金額之
    人，並非被告本人，而係冒名「丙○○」之人。
  (二)被告並未詐騙原告54萬元而受有利益：
    承前所述，系爭帳戶之開戶人並非被告本人，而係冒名「丙
    ○○」之人，且原告復未能舉證證明被告確有詐騙行為或因
    而受有利益，則其請求被告返還54萬元，即屬無據。
五、從而，原告依侵權行為及不當得利之法律關係，請求被告返
    還54萬元，為無理由，應予駁回。
六、末按，「法院為終局判決時，應依職權為訴訟費用之裁判。
    」民事訴訟法第87條第1 項定有明文。查本件原告之訴為無
    理由，訴訟費用5,840元應由原告負擔。
七、本件判決基礎俱已臻明確，兩造其餘攻防方法及訴訟資料經
    本院審酌後，核與判決不生影響，無逐一論駁之必要，併此
    敘明。
八、據上論結，原告之訴為無理由，依民事訴訟法第78條、第87
    條第1項，判決如主文。
中    華    民    國    97    年    7     月    31    日
                  民事第二庭  法  官  陳玉曆
以上正本證明與原本無異。
如對本判決上訴，應於判決送達後20日內向本院提出上訴狀。
中    華    民    國    97    年    8     月     4    日
                              書記官  吳華瑋


司法院資訊處製作；財團法人民間司法改革基金會備份。
